【裁判字號】    95,台上,6873
【裁判日期】    951214
【裁判案由】    常業竊盜
【裁判全文】
最高法院刑事判決            九十五年度台上字第六八七三號
上  訴  人  甲○○
            乙○○
上列上訴人等因常業竊盜案件，不服台灣高等法院中華民國九十
五年八月二十四日第二審判決（九十五年度上訴字第二○四六號
，起訴案號：台灣桃園地方法院檢察署九十四年度偵字第八一六
八、九一二三號），提起上訴，本院判決如下：
    主  文
原判決撤銷，發回台灣高等法院。
    理  由
本件原判決撤銷第一審判決，依行為時法改判仍論處上訴人甲○
○、乙○○共同以犯竊盜罪為常業罪刑，固非無見。
惟查：(一)、刑法上之未遂犯，必須已著手於犯罪行為之實行而不
遂，始能成立，此在刑法第二十五條第一項規定甚明，同法第三
百二十一條之竊盜罪，為第三百二十條之加重條文，自係以著手
竊取他人之物為其犯罪行為之實行，至該條第一項各款所列情形
，不過為犯竊盜罪之加重條件，如僅著手於該項加重條件之行為
而未著手搜取財物，仍不能以本條之竊盜未遂論（參考本院二十
七年滬上字第五四號、二十八年滬上字第八號(2)判例；及本院民
國八十二年四月十三日、八十二年度第二次刑事庭會議決議(二)）
。從而構成常業竊盜之集合行為，於反覆實行時，其基礎行為亦
必須合於竊盜罪之構成要件，始克相當。原判決事實認定，上訴
人等自九十四年二月四日起至同年十月二十二日止，基於常業竊
盜之犯意，攜帶如原判決附表（下稱附表）三、四所示，客觀上
足以傷害人之生命、身體而可供為兇器使用之鐵撬、扳手、油壓
剪、螺絲起子及棒球棍等工具，毀越門扇、牆垣及其他安全設備
，侵入屋內，竊取被害人黃薰禾等人所有之財物，詳如附表一、
二所示。惟依附表一編號七記載：上訴人等係於九十四年四月二
十七日凌晨一時十五分許，攜帶如附表三編號一所示之工具，在
桃園縣中壢市○○○街十一號丙○○之住處前，由甲○○把風，
乙○○持鐵剪刀、拔釘器等工具剪斷該屋之安全設備鐵窗，正欲
踰越窗戶之際，為徐東華發覺報警當場查獲，並扣得如附表三編
號一所示之工具。另附表二編號一係記載：乙○○夥同綽號「阿
輝」者，於九十四年四月二十九日凌晨三時許，在桃園縣桃園市
○○路○段一號全民便利商店前，由「阿輝」在車上把風，乙○
○持破壞剪一把，破壞該便利商店之鐵捲門，然於剪開該鐵捲門
一個小洞之際，即為趕抵現場之警員當場查獲。以上情形如果無
訛，則上訴人等僅係著手於加重條件之行為，尚未著手搜取財物
，即被查獲，依前揭說明，自難謂係竊盜未遂。原判決認為前揭
行為亦成立竊盜未遂罪，而論以常業竊盜犯行之一部分，自有違
誤。又附表三編號一所示之工具，並無「拔釘器」，原判決認定
上訴人等攜帶如附表三編號一所示之工具，並由乙○○持鐵剪刀
、「拔釘器」等工具剪斷該屋之安全設備鐵窗，前後亦不相符合
。(二)、有罪之判決書應記載犯罪事實，刑事訴訟法第三百零八條
定有明文。該條文所稱之「犯罪事實」，係指符合犯罪構成要件
之具體社會事實，如犯罪之時間、地點、手段以及其他該當於犯
罪構成要件而足資認定既判力範圍之具體社會事實（參考法院辦
理刑事訴訟案件應行注意事項第一四四項）。原判決事實認定，
上訴人等自九十四年二月四日起至同年十月二十二日止，有其附
表一、二所示之常業竊盜犯行。惟附表一編號二、五、六、十一
、十二、十六、十七、十八、二十五、二十六、二十七、二十八
、二十九、三十一、三十二、三十三、三十四、三十七、三十八
、四十、四十一、四十二、四十三、四十四、四十六、四十八、
四十九、五十三、五十七、五十九、六十、六十二、六十四、六
十五部分所記載之時間，均係被害人發現失竊之時間，並非上訴
人等行竊之時間，則前揭三十四次竊盜行為之犯罪時間，是否均
在原判決所認定常業竊盜範圍之內（即是否均在九十四年二月四
日至同年十月二十二日期間內），即屬無憑判斷。原審未予究明
，即遽行判決，自嫌速斷（另前揭三十四次竊盜行為之犯罪時間
，究係在日間或夜間？因攸關犯何種竊盜為常業之認定，案經發
回，應併予查明）。(三)、關於附表二編號二、三、四部分，原判
決認定：附表二編號三、四之犯罪事實，均「同上」，亦即同附
表二編號二之犯罪事實。惟附表二編號二之犯罪事實，原判決係
記載：「乙○○駕駛其與甲○○自葉佐忠住處竊得之車號二六六
○─ＫＳ號自用小客車……，持如附表三編號四所示之小型油壓
剪或扳手卸下螺絲，而竊取原懸掛在官大本所有自用小客車上之
六Ｕ─六九八六號車牌二面」。但附表二編號三部分，係竊取賴
淑玲所有之九五六七─ＫＲ號車牌一面；附表二編號四部分，則
係竊取楊志軍所有之○五五五─ＨＧ號車牌二面，均非竊取官大
本所有之六Ｕ─六九八六號車牌，乃其犯罪事實卻籠統記載為「
同上」，致與附表二編號二之犯罪事實相混淆，即有未合。又附
表三編號四所示之工具，並無「扳手」，其事實認定乙○○「持
如附表三編號四所示之小型油壓剪或『扳手』」竊取他人之車牌
，前後亦不相符合。以上或為上訴意旨指摘所及，或為本院得依
職權調查之事項，應認原判決有撤銷發回更審之原因。原判決認
為與常業竊盜有牽連犯裁判上一罪關係之利用自動付款設備詐欺
部分，基於審判不可分原則，併予發回。
據上論結，應依刑事訴訟法第三百九十七條、第四百零一條，判
決如主文。
中    華    民    國  九十五  年   十二   月   十四   日
                      最高法院刑事第十一庭
                          審判長法官  謝  俊  雄
                                法官  陳  世  雄
                                法官  魏  新  和
                                法官  吳  信  銘
                                法官  徐  文  亮
      本件正本證明與原本無異
                                      書  記  官
中    華    民    國  九十五  年   十二   月   十八   日
                                                      J


司法院資訊處製作；財團法人民間司法改革基金會備份。
